臺灣高等法院臺南分院民事裁定
109年度重抗字第51號
抗  告  人  臺南市第127期○○段(一)自辦市地○○區○○○
法定代理人  廖堅志  
相  對  人  高雅忠  
上列抗告人因與相對人間請求撤銷土地重劃分配決議等事件，對
於中華民國109年10月14日臺灣臺南地方法院109年度補字第802
號裁定提起抗告，本院裁定如下：
　　主　　文
原裁定關於核定訴訟標的價額部分廢棄。
本件訴訟標的價額核定為新臺幣（下同）973,335元。
其餘抗告駁回。
抗告訴訟費用由相對人負擔二分之一，餘由抗告人負擔。
　　理　　由
一、抗告意旨略以：相對人以名下所有坐落臺南市○○區○○段0○○○
    ○段0000○000○0000○0000地號，面積合計2558.14平方公尺土
    地(下合稱系爭四筆土地)，參與臺南市第127期○○段㈠自辦市
    地重劃(下稱系爭市地重劃)，系爭四筆土地經臺南市政府地
    價評議委員會評定地價，重劃前每平方公尺7,200元，重劃
    後每平方公尺16,500元，系爭四筆土地重劃前地價合計為18
    ,418,608元(計算式：2,558.14X7,200=18,418,608)，而相
    對人要求重劃後分回1,279.07平方公尺土地，故相對人要求
    重劃後分回土地地價為21,104,655元(計算式：1,279.07X16
    ,500=21,104,655)，本件相對人爭執之土地為重劃後土地標
    的，訴訟利益應核定為21,104,655元，應徵第一審裁判費19
    7,768元，原審核定價額有誤，爰提起抗告，請更正第一審
    裁判費為197,768元等語。
二、經查：
　㈠按核定訴訟標的之價額，以起訴時之交易價額為準；無交易
    價額者，以原告就訴訟標的所有之利益為準；以一訴主張數
    項標的者，其價額合併計算之。但所主張之數項標的互相競
    合或應為選擇者，其訴訟標的價額，應依其中價額最高者定
    之；以一訴附帶請求其孳息、損害賠償、違約金或費用者，
    不併算其價額，民事訴訟法第77條之1第2項、第77條之2定
    有明文；又按計算上訴利益，應就聲明範圍內之訴訟標的，
    由法院依起訴時之交易價額核定之。所謂交易價額，應以市
    價為準。土地公告現值係直轄市或縣（市）政府依平均地權
    條例第46條規定，對土地價值逐年檢討、調整、評估之結果
    ，雖非不得據為核定訴訟標的價額之參考，但非當然與市價
    相當。若原告起訴時訴訟標的之實際市場成交價額低於或高
    於公告現值，仍應以實際市場交易價額為準(最高法院110年
    度台抗字第139號裁定意旨參照)。
　㈡本件相對人提起訴訟，其先位聲明為：㈠抗告人關於重劃後座
    落○○段0000地號土地分配予相對人之土地分配及決議，應予
    撤銷。㈡抗告人應共同將重劃前系爭四筆土地如起訴狀附圖
    所示甲部分面積1,279.07平方公尺土地分配予相對人，如面
    積分配不足1,279.07平方公尺，不足部分另以抵費地充配之
    。備位聲明為：抗告人應給付相對人605,195元，及自起訴
    狀繕本送達翌日起至清償日止，按年息5%計算之利息。核相
    對人所提先位聲明，雖合併主張撤銷土地分配及決議，及應
    分配1,279.07平方公尺土地予相對人，然此二聲明之訴訟目
    的一致，經濟利益均係請求分配1,279.07平方公尺土地，故
    先位聲明訴訟標的價額應擇一以相對人聲明請求抗告人分配
    1,279.07平方公尺所得之利益核定；又相對人先位聲明及備
    位聲明，係選擇之關係，其訴訟標的價額亦應依價額最高者
    定之。
　㈢次查，關於先位聲明部分，相對人主張其於重劃後依法應分
    配取得之土地面積為1,279.07平方公尺，抗告人僅分配相對
    人1,220.08平方公尺土地，不及相對人應分配之土地等語；
    足見相對人提起本件訴訟，係主張抗告人除原分配予相對人
    之土地外，應再分配58.99平方公尺土地(1,279.07-1,220.0
    8=58.99)，則計算相對人因起訴所得之利益，其土地面積應
    以58.99平方公尺計算；而系爭四筆土地109年1月公告現值
    每平方公尺分別為8,514元(○○段段000地號)、9,200元(○○段
    段000地號)、7,702元(○○段段0000地號)、7,700元(○○段段0
    000地號)，有土地登記謄本附卷供參(本院卷第15-21頁)；
    惟系爭四筆土地前經臺南市地價及標準地價評議委員會核定
    重劃後地價為每平方公尺16,500元，有抗告人所提臺南市地
    價及標準地價評議委員會108年第7次會議紀錄、重劃後地價
    圖暨地價報告書、系爭市地重劃區重劃前後地價評估報告書
    在卷可憑(本院卷第29-33、44、47頁)。按重劃前後地價，
    應於重劃範圍公共設施工程開工後，辦理重劃結果分配設計
    前，由重劃會委託不動產估價師查估後，送理事會提經會員
    大會通過後，送請直轄市或縣（市）主管機關提交地價評議
    委員會評定之。獎勵土地所有權人辦理市地重劃辦法(下稱
    獎勵重劃辦法)第30條定有明文。又重劃前後之地價應依下
    列規定查估後，提請地價評議委員會評定之：重劃前之地
    價應先調查土地位置、地勢、交通、使用狀況、買賣實例及
    當期公告現值等資料，分別估計重劃前各宗土地地價。重
    劃後之地價應參酌各街廓土地之位置、地勢、交通、道路寬
    度、公共設施、土地使用分區及重劃後預期發展情形，估計
    重劃後各路街之路線價或區段價。市地重劃實施辦法第20條
    亦有明定。而市地重劃實施辦法第20條規定，於土地所有權
    人自行辦理市地重劃準用，此參獎勵重劃辦法第2條規定即
    明。據此，關於重劃後之地價，係委託不動產估價師依據重
    劃後土地位置、地勢、交通、道路寬度、公共設施、土地使
    用分區及重劃後預期發展情形，估計重劃後各路街之路線價
    或區段價，據以查估後，經會員大會通過，送請直轄市或縣
    （市）主管機關提交地價評議委員會評定，其估計標準涵括
    影響土地地價之因素，所評定之地價可信與實際市場交易價
    額相近，應可據為計算相對人訴訟所得利益之標準，以此，
    相對人先位聲明之訴訟標的價額應為973,335元(計算式：58
    .99X16,500=973,335)。而相對人備位聲明訴訟標的價額為6
    05,195元，故本件訴訟標的應為相對人聲明價額最高即先位
    聲明之價額973,335元，原裁定以相對人於重劃後所分得系
    爭四筆土地之面積，以土地公告現值核定訴訟標的價額為10
    ,193,142元，尚有未洽。又按民事訴訟採取訴訟費用徵收制
    度，係基於司法資源屬全民所有及使用者付費原則，兼考量
    司法資源有限性，避免濫行起訴所設，本具有公益性，故訴
    訟標的價額核定為法院之職權，無不利益變更禁止原則之適
    用(最高法院108年度台抗字第8號、109年度台抗字第1342號
    裁定意旨參照)。本件係經相對人提起訴訟，抗告人不服原
    裁定關於訴訟標的價額應為10,193,142元之核定，提起抗告
    ，主張應核定為21,104,655元，經本院認定訴訟標的價額如
    上，本院所核定之價額，雖低於抗告人主張之價額，而不利
    於抗告人，惟依前所述，本件無不利益變更禁止原則之適用
    ，則本院核定之數額於法尚無不合。綜此，抗告意旨指摘原
    裁定關於核定訴訟標的價額部分不當，聲明廢棄，為有理由
    ，爰由本院將原裁定該部分廢棄，另核定本件訴訟標的價額
    如主文第2項所示。又原裁定關於命補繳納裁判費部分，依
    法不得抗告，抗告人就此部分所為之抗告為不合法，應併予
    駁回。再原裁定關於命補繳裁判費之部分，雖屬不得抗告，
    惟原裁定關於核定訴訟標的價額部分既經廢棄，則關於命補
    繳裁判費之部分，即失所附麗，應由原法院依前開核定之訴
    訟標的價額另為適法之處理，附此敘明。
三、據上論結，本件抗告為一部不合法、一部有理由。爰裁定如
    主文。
中　　華　　民　　國　　110 　年　　4 　　月　　6 　　日
                  民事第二庭    審判長法  官  高榮宏

                                      法  官  陳春長

                                      法  官  林富郎
上為正本係照原本作成。
本裁定核定訴訟標的價額部分，除以適用法規顯有錯誤為理由外
，不得再抗告。如提再抗告，應於收受送達後十日內向本院提出
再抗告狀（須附繕本），並繳納再抗告費新台幣一千元。
提起再抗告應委任律師或具有律師資格之人之委任狀；委任有律
師資格者，另應附具律師資格證書及釋明委任人與受任人有民事
訴訟法第466條之1第1項但書或第2項所定關係之釋明文書影本。
其餘部分不得再抗告。
中　　華　　民　　國　　110 　年　　4 　　月　　6 　　日

                                      書記官　羅珮寧 
【附註】
民事訴訟法第495條之1第2項準用同法第466條之1第1、2項規定
：
⑴對於第二審判決上訴，上訴人應委任律師為訴訟代理人。但上
  訴人或其法定代理人具有律師資格者，不在此限。
⑵上訴人之配偶、三親等內之血親、二親等內之姻親，或上訴人
  為法人、中央或地方機關時，其所屬專任人員具有律師資格並
  經法院認為適當者，亦得為第三審訴訟代理人。
民事訴訟法第466條之2第1項：
上訴人無資力委任訴訟代理人者，得依訴訟救助之規定，聲請第
三審法院為之選任律師為其訴訟代理人。